臺灣臺北地方法院刑事判決　　　　　　　96年度易字第1955號
公　訴　人　臺灣臺北地方法院檢察署檢察官
被　　　告　丙○○
選任辯護人　陳佳雯律師
　　　　　　張寧洲律師
上列被告因業務侵占案件，經檢察官提起公訴（96年度調偵字第
401號），本院判決如下：
    主  文
丙○○意圖為自己不法之所有，而侵占對於業務上所持有之物，
處有期徒刑拾月，減為有期徒刑伍月，如易科罰金，以新臺幣壹
仟元折算壹日。緩刑貳年。
    事  實
一、丙○○於民國95年6月21日起，受僱於丁○所開設之魔豆
    股份有限公司（設於臺北市○○路○段432號7樓之2，下稱
    魔豆公司，起訴書誤載為魔豆公司），擔任業務部藝人經
    紀處經理一職，工作內容則為媒介魔豆公司旗下藝人從事
    演藝服務工作，並為公司向廠商收取報酬，為從事業務之人
    ；其於95年9月14日、21日，媒介魔豆公司旗下藝人前去
    參與「年代至尊百家樂」節目通告，而為公司分別收受該節
    目製作單位所給付之通告費，二者共計新臺幣（下同）
    14,000 元，竟未依規定將該通告費用交回公司，而意圖為
    自己不法之所有，變更持有為所有之意思，予以侵占入己。
    嗣丙○○於95年10月26日辦理離職，魔豆公司負責人丁○
    清查丙○○任職期間所經紀業務，發現有短少上開應收回之
    款項，而查悉上情。
二、案經魔豆公司訴由臺北市政府警察局信義分局報告臺灣臺
    北地方法院檢察署檢察官偵查後起訴。
    理  由
一、訊據被告丙○○矢口否認有上開業務侵占犯行，辯稱：伊當
    時是華納公司的實際負責人，本件是華納公司與魔豆公司
    合作，因此所收取之通告費，是要由華納公司先扣掉佣金後
    ，再交給魔豆公司，伊並非為魔豆收取通告費；況且，
    本件收取通告費後，伊因為與魔豆公司負責人丁○發生爭
    執，雙方終止合作關係，拆帳部分又未能算清楚，伊才未將
    該通告費撥給魔豆公司，伊並無侵占之犯意云云。然查：
    (一)被告於前揭時間起受僱於魔豆公司擔任業務部藝人經紀
      處經理，負責為該公司旗下藝人媒介演藝服務工作，被告
      於上開時間媒介公司藝人參加該節目通告並分別收取通告
      費用等情，業據被告於偵、審中坦承在卷，且分經證人即
      魔豆公司負責人丁○於本院審理時（見本院96年9月20
      日審判筆錄）、證人即上開節目製作公司之工作人員甲○
      ○於警詢中（見96年度偵字第1828號卷第85至86頁）證述
      屬實，並有人事資料卡、勞工保險卡、工作合約、魔豆
      公司就此製作之藝人通告執行單及統一發票等（見同上偵
      查卷第38、39、45、46、52至57頁）附卷可稽。
    (二)而被告確係受僱於魔豆公司擔任業務部藝人經紀處經理
      ，負責媒介公司旗下藝人從事演藝服務，並且為公司向廠
      商收取通告費等情，業據證人丁○於本院審理時證述在卷
      。參以前揭所附之人事資料卡、勞工保險卡，魔豆公司
      不僅因此為被告建立人事資料、投保健保，所簽署之工作
      合約亦載明被告在受僱期間，是擔任該公司業務部藝人經
      紀處經理，不僅有試用期間，且特別條款約定，被告在任
      職期間均應以公司名義簽署演藝經紀合約，不得任職其他
      公司，任職期間所簽署藝人之經紀合約產生之經紀佣金扣
      除成本後之30％為業績獎金，於每年1、4、7、11月結算1
      次等情，在在均足以證明證人丁○前揭證述「被告受僱於
      公司從事演藝媒介服務，並為公司向廠商收取費用」之證
      述，確合於真實。則被告既受僱於魔豆公司從事經紀業
      務，並為公司向該節目廠商收取通告費，而本件其又係媒
      介魔豆公司旗下藝人參與上開演藝服務，被告自係受僱
      於魔豆公司從事業務之人，且係為魔豆公司收取該費
      用報酬。
    (三)被告雖以前詞否認證人丁○證述之真實性，而據以辯稱此
      係其所經營華納公司應收款項，本件並非為魔豆公司收
      取該通告費用云云。惟查，若真如被告所稱，係由華納公
      司名義與魔豆公司合作，由其以華納公司對外招攬業務
      ，收取報酬後再拆帳分款，何以被告竟不以公司名義簽署
      合作契約，反而是以個人名義簽署前揭工作合約，甚至由
      豆公司建立人事資料以資管理、並為之投保健保？被告
      所稱實與此部分之客觀事證顯有未合。況且，若真係由華
      納公司負責對外招攬業務，由華納公司收取報酬後再與
      魔豆公司拆帳，則被告以華納公司名義對外招攬業務後，
      逕以華納公司名義對廠商出具統一發票即可，何以依前揭
      魔豆公司就此製作之藝人通告執行單及統一發票所載，
      竟是以魔豆公司名義收取通告費並出具發票，甚至買受
      人竟填載華納公司？是被告此部分之辯解，核與卷附事證
      未合，顯非事實，難以憑採。
    (四)本件被告既係為魔豆公司收取上開通告費，而其在收取
      後並未繳回公司，直到其離職後，魔豆公司清查被告任
      職期間所招攬業務，始察覺有上揭應收取款項未繳回公司
      等情，業據證人丁○於本院審理時證述在卷，且為被告所
      是認。又本件既無被告所稱華納公司與魔豆公司合作之
      事，業據認定如前。則被告在收取該通告費用後，竟不據
      實向魔豆公司表示實際招攬之廠商為何，反而虛稱華納
      公司為招攬之廠商，而要魔豆公司據以依此開立上揭執
      行單及統一發票，顯見被告收取該款項後，確有另將之挪
      為己用之意，才會另以華納公司為幌，被告自有易持有為
      所有之意思，而有為自己不法所有之意圖，灼然甚明。被
      告雖以前詞否認有侵占之犯意，然查，被告係於95年9月
      14日、21日分別收取通告費用，已如前述，而其與魔豆
      公司負責人丁○發生爭執辦理離職之時間則為95年10月26
      日，此業據證人丁○於本院審理時證述在卷，並有離職交
      接清單及勞工保險退保申請表（見同前偵查卷第46、50頁
      ）可按。故被告收取該款項與其離職時間，相隔已經1月
      有餘，可知二者間顯然毫無任何關連性。從而被告執此為
      由否認有侵占犯意，顯係卸責之詞，自無足取。
綜上事證，被告前揭否認犯罪之辯解，核屬臨訟飾卸之詞，難以
憑採，其上開業務侵占犯行已經證明，應依法論科。
二、核被告上開所為，係犯刑法第336條第2項之業務侵占罪。本
    件被告雖係將先後收取之通告費用侵占入己，然衡酌其係利
    用擔任魔豆公司業務部藝人經紀處經理媒介公司旗下藝人
    從事上開演藝服務後之同一機會，基於同一犯罪之目的，在
    相同地點、密切接近時間接續為數個該當同一犯罪構成要件
    之行為，且侵害之法益同一，核屬接續犯，應論以單純一罪
    。爰審酌被告前揭侵占公司款項金額不高，犯後又與魔豆
    公司和解償還款項，業據證人丁○於本院審理時證述在卷，
    並有和解協議書（附於本院卷）在卷足憑，及被告犯後飾詞
    否認之犯罪後態度等一切情狀，量處如主文所示之刑，以示
    儆懲。本件被告犯罪行為時間在96年4月24日之前，合於中
    華民國九十六年罪犯減刑條例第2條第1項第3款之規定，應
    減其宣告刑二分之一，並依同條例第9條之規定，諭知易科
    罰金之折算標準。末查，被告前此未曾因故意犯罪受有期徒
    刑以上刑之宣告，有臺灣高等法院被告前案紀錄表可按，本
    件雖其犯後飾詞否認，難認有悔意，但本院衡酌其侵占金額
    非鉅，且犯後已經與魔豆公司和解，償還款項等情，足認
    被告是因一時失慮致罹典章，歷此次教訓後，當能知所警惕
    ，信無再犯之虞，因認對被告所宣告之刑，以暫不執行為適
    當，爰併予宣告緩刑2年，以啟自新。
三、公訴意旨另以：被告於上開任職魔豆公司期間，尚有於95
    年10月20日、22日、24日及25日收受「天使情人」節目製作
    單位之通告費用共計28,770元後，將之據為己有侵占入己，
    而認被告尚有此部分之業務侵占罪嫌。本院按犯罪事實應依
    證據認定之，無證據不得認定犯罪事實，刑事訴訟法第154
    條第2項定有明文。又刑法上之侵占罪，須持有人變易其原
    來之持有意思而為不法所有之意思，始能成立，如僅將持有
    物延不交還或有其他原因致一時未能交還，既缺乏主觀要件
    ，即難遽以該罪相繩（最高法院68年臺上字第3416號判例要
    旨參照）。經查，依證人即天使情人節目製作單位之業務人
    員乙○○於本院審理時所述（見本院96年9月20日審判筆錄
    ），被告是於上開時間分別媒介藝人從事該節目演藝工作，
    通告費則是於95年10月25日一次給付與被告。故公訴意旨認
    為此部分是於前揭時間分別收受通告費用，尚有誤會。又被
    告固有於95年10月25日一次領取該通告費後，其後未繳還
    魔豆公司之情，業據被告於本院審理時供承在卷，且經證人
    丁○於本院審理時證述屬實。然被告係於當天即因故與魔
    豆公司負責人丁○發生爭執，丁○隨即要求被告離職，於翌
    （26）日被告辦理離職手續時，丁○清查後發現被告任職期
    間有上揭款項未繳回，及在領用公司電腦期間遭竊後未賠償
    ，而暫扣被告該月費之薪資未發放，被告就此清查事項亦對
    之表示爭執等節，亦據證人丁○於本院審理時證述在卷。則
    在被告辦理離職當時，被告對於丁○認為應返還公司之款項
    、物品既有所爭執，而丁○又依此為由未發放該月份應給付
    與被告之薪資，則在雙方間尚有民事糾葛未待釐清確定前，
    被告為保己身之權益，而未將此部分代收之通告費返還與公
    司，並非全屬無因，按上所述，難認被告此舉有何侵占之犯
    意。此外，復查無其他積極證據足資證明被告確有公訴人此
    部分所指之業務侵占犯行，然依公訴意旨所載，應認此部分
    同為被告利用任職期間所犯，而屬單純一罪，是此部分爰不
    另為無罪諭知。
據上論斷，應依刑事訴訟法第299條第1項前段，刑法第336條第2
項、第41條第1項前段、第74條第1項第1款，刑法施行法第1條之
1，中華民國九十六年罪犯減刑條例第2條第1項第3款、第7條、
第9條，判決如主文。
本案經檢察官楊冀華到庭執行職務。
中　　華　　民　　國　　96　　年　　10　　月　　4 　　日
　　　　　　　　　刑事第七庭    審判長法　官  梁耀鑌
                                      法  官  徐淑芬
                                      法  官  許泰誠
上正本證明與原本無異。
如不服本判決，應於判決送達後10日內向本院提出上訴狀（應抄
附繕本）。告訴人或被害人如對於本判決不服者，應具備理由請
求檢察官上訴，其上訴期間之計算係以檢察官收受判決正本之日
期為準。
　　　　　　　　　　　　　　　　      書記官　劉麗英
中　　華　　民　　國　　96　　年　　10　　月　　4 　　日
附錄本案論罪科刑法條全文
中華民國刑法第336條
（公務公益侵占罪、業務侵占罪）
對於公務上或因公益所持有之物，犯前條第 1 項之罪者，處 1
年以上 7 年以下有期徒刑，得併科 5 千元以下罰金。
對於業務上所持有之物，犯前條第 1 項之罪者，處 6 月以上
5 年以下有期徒刑，得併科 3 千元以下罰金。
前二項之未遂犯罰之。